【裁判字號】    98,上易,136
【裁判日期】    980407
【裁判案由】    傷害
【裁判全文】
臺灣高等法院臺南分院刑事判決         98年度上易字第136號
上  訴  人  臺灣臺南地方法院檢察署檢察官
被      告  甲○○
選任辯護人  蘇明道  律師
上列上訴人因被告傷害案件，不服臺灣臺南地方法院97年度易字
第1625號中華民國97年12月31日第一審判決（起訴案號：臺灣臺
南地方法院檢察署97年度偵字第1337號），提起上訴，本院判決
如下：
    主  文
上訴駁回。
    理  由
一、公訴意旨略以：被告甲○○與告訴人乙○○○原係鄰居關係
    。緣被告與其妹婿林毅智於民國96年8月14日下午5時許，將
    不詳車牌自小貨車，停放在告訴人位於臺南縣西港鄉港東村
    雙張6之8號住處前路邊，因而與告訴人口角，被告之母黃
    豔秋並加入與告訴人爭執。期間告訴人以手將林毅智之眼鏡
    撥落地面，林毅智則對告訴人大聲喝叱：「妳小心一點，妳
    兒子如果回來，我就將他打死」等語（林毅智涉犯恐嚇罪嫌
    部分，已為不起訴處分）；被告見狀即基於傷害人之犯意，
    撿拾鐵管1支欲毆打告訴人，惟遭蘇財得阻擋並將鐵管奪下
    而未遂。詎被告仍承上犯意，徒手毆打告訴人之背部1拳，
    致告訴人受有背部挫傷等傷害，因認被告涉有刑法第277第1
    項之傷害罪嫌。
二、按犯罪事實應依證據認定之，無證據不得推定其犯罪事實；
    又不能證明被告犯罪者，即應諭知無罪之判決，刑事訴訟法
    第154條、第301條第1項分別定有明文。又告訴人之告訴，
    係以使被告受刑事訴追為目的，是其陳述是否與事實相符，
    仍應調查其他證據以資審認。再認定犯罪事實所憑之證據，
    雖不以直接證據為限，間接證據亦包括在內；然而無論直接
    或間接證據，其為訴訟上之證明，須於通常一般之人均不致
    有所懷疑，而得確信其為真實之程度者，始得據為有罪之認
    定，倘其證明尚未達到此一程度，而有合理之懷疑存在時，
    事實審法院復已就其心證上理由予以闡述，敘明其如何無從
    為有罪之確信，因而為無罪之判決，尚不得任意指為違法。
    最高法院52年台上字第1300號、76年台上字第4986號分別著
    有判例可資參照。
三、本件公訴人認被告涉有傷害罪嫌，係以告訴人指訴，證人劉
    士平、黃柏昌、洪瑞聰證述，財團法人奇美醫院診斷證明書
    、病歷資料、函文、照片6幀等資為依據。
四、訊據被告則堅決否認有前揭犯行，辯稱：我確實沒有毆打被
    害人，我拿鐵管只是要嚇阻他，就被蘇財得搶下了等語。
五、證據能力方面：被告對本案所引證人言詞及書面陳述之證據
    ，均未於言詞辯論終結前聲明異議，視為同意作為證據，經
    本院審酌且與本件有自然關聯性，依據刑事訴訟法第159條
    之5第二項規定，應得為證據。
六、經查：
  (一)被告於警詢、偵訊、原審及本院審理時，雖坦承有持鐵棍作
    勢欲毆打告訴人之動作，隨即被蘇財得搶下，惟否認有何毆
    打告訴人之行為，證人即被告妹婿林毅智、被告之母黃豔秋
    、證人方木香、蘇財得均證稱沒有看到被告毆打告訴人（見
    偵卷第14、15、44、21頁、見原審卷第92頁）。
  (二)而被告所以持鐵棍作勢欲毆，則係因其妹婿林毅智的眼鏡遭
    告訴人撥落所致，此與證人林毅智於偵訊中證述、及證人即
    告訴人之夫劉士平於偵訊及原審審理時所證稱「我太太（即
    告訴人）就用手推開林毅智，…」（偵查卷第13頁）、「我
    太太撥開林毅智的眼鏡後，…」（原審卷第72頁）等語相合
    ，被告係因見告訴人撥落林毅智的眼鏡，始有撿拾鐵棍之動
    作，應可認定。
  (三)依告訴人於原審審理時所證述之遭被告毆打過程，則稱被告
    是繞經其於偵查中97年3月5日所附路線圖（偵查卷第32頁）
    ，因為「他（指被告）當時罵完我之後，我看到他往屋內走
    去，他是不是從後門出來，我並沒有看到，但他後來是從我
    家旁邊的小路出現，那個地方唯一出口只有他家的後門。」
    （原審卷第60頁）是依告訴人證詞，被告應係以偷襲之方式
    ，從後毆打告訴人。惟依告訴人與證人劉士平所述，當日其
    家屬在場者，除告訴人與證人劉士平外，僅有年方6歲之孫
    子1人，被告若有意毆打被告，似無忌憚年邁之證人劉士平
    與渠等幼齡孫子，而特意繞行從後偷襲之必要；且偷襲之主
    要目的在避免遭毆者知悉下手毆打之人，被告若係從後偷襲
    ，於得手後亦應隨即離去或躲藏，卻又撿拾鐵棍作勢欲毆，
    而彰顯其攻擊告訴人之行徑，凡此均與情理有所不合，告訴
    人之指訴，已待斟酌。
  (四)告訴人提出奇美醫院診斷證明書3份，以證明有遭被告毆打
    成傷之事實。經審閱該3份診斷證明書，於96年11月19日所
    開立者，診斷內容為「左側胸部挫傷」（警卷第23頁）；同
    年12月26日所開立者，則記載「背痛、胸痛」（警卷第24頁
    ）；另於同年12月31日所開立者，則記載「左側胸部挫傷合
    併背部瘀血」（偵卷第35頁），不惟各次診斷證明書之記載
    均不一致，告訴人所受傷勢究為前胸或後背，亦有反覆。檢
    察官向奇美醫院所調閱之告訴人病歷，對於告訴人之症狀，
    乃記載「局部骨關節病」（偵卷第26、27頁），與前開診斷
    證明書復有出入。
  (五)證人即奇美醫院醫師黃柏昌於偵查中，雖證稱「背部被毆打
    ，會導致胸部、肩部疼痛」，並認為告訴人「背部受傷比胸
    部、肩部嚴重」，「背部是挫傷，不是單純的關節炎」等語
    （偵查卷第66頁），但告訴人於原審審理時，則稱證人黃柏
    昌於診察時，僅有觸診，並未實際察看背部傷勢（原審卷第
    56頁），故證人黃柏昌前開證詞，究為依病歷記載而為說明
    ，抑或實際診察檢視告訴人傷勢後之判斷，即有疑問。
  (六)參酌證人黃柏昌證稱，當時對告訴人進行檢查後「並沒有發
    現有骨頭受傷情形，表皮都是軟組織受傷，外表觀之有輕微
    瘀血，在骨科來講，我們認為這是很輕微的受傷」等語（偵
    卷第65頁），若告訴人確有受傷，亦屬皮肉輕傷，應可認定
    。然告訴人於警詢中所提出96年12月17日所拍攝之傷勢照片
    （警卷第28頁），於左側背部仍存有紅腫痕跡。按身體組織
    遭外力衝擊而受傷者，除內部器官、組織所受傷害（即俗稱
    內傷）外，於皮肉所顯現之紅腫瘀血等外傷，一般會隨著血
    液循環而逐步消減，告訴人於原審審理中，既稱並無其他慢
    性疾病（原審卷第65頁），則其所指稱於96年8月14日遭毆
    打後，纏綿持續近4月仍未完全消腫之傷勢，與前揭證人黃
    柏昌所稱係屬很輕微之受傷，即有扞格。
  (七)經本院再度函詢告訴人傷勢，經奇美醫院函復稱：「病患門
    診主訴左胸及背部疼痛，外傷引起。當時於門診檢查，並沒
    有明顯病灶，給予核子醫學掃瞄，沒有發現骨頭受傷。96年
    12月31日病患再次要求開立診斷書，要求記載背部被打，有
    瘀血，所以依病患門診主訴給予添加背部挫傷瘀血。」有奇
    美醫院98年3月6日98奇醫字第1214號函在本院卷可憑，可見
    醫師開具背部挫傷瘀血之診斷書，係依告訴人主訴所記載，
    檢查上並未發現該傷，故該診斷書不能證明被告確有傷害行
    為。
  (八)告訴人主張其於96年8月14日下午5時許遭被告毆打，但遲4
    個月之後之96年12月22日才向警方提出告訴，有警詢筆錄可
    稽。證人即到場處理之警員洪瑞聰雖證稱：「我知道是停車
    糾紛後，勸林毅智、甲○○、黃豔秋不要再爭吵，並問乙○
    ○○有何問題，她回答說：沒有。我就要乙○○○及她先生
    回屋裡，至此他們雙方沒有再爭吵，我就回去了。」可知告
    訴人於警員到場處理時，並沒有提到被毆打，且告訴人於本
    院亦承認是被告報警（見本院審理筆錄卷第6頁），若是被
    告毆打告訴人，為何被告會報警？為何告訴人不立即向警員
    申訴？可證當時並無被告毆打告訴人之事。而警員洪瑞聰亦
    證稱告訴人於爭執現場時「講話慢慢的，很小聲，似乎是有
    被嚇到的感覺」，惟依其所述「經過4個月之後某日，乙○
    ○○到分駐所來報案，說在96年8月14日下午5時許與林毅智
    、甲○○他們發生糾紛時，有被林毅智、甲○○毆打成傷，
    製作筆錄時，我有問她為何當時沒說，她說吵不過他們，而
    且被打後不舒服，講不出來。」等語，（見偵卷第60頁），
    惟告訴人如被打受傷，應可立即報案請警員處理，或一、二
    日後立即提出，焉有四個月後始主張當時受有瘀傷之理？參
    諸前述診斷書與傷勢不符之情況，告訴人之指訴非可採信。
七、綜上所述，告訴人指稱遭被告從後偷襲毆打致傷等情，與在
    場目擊之證人劉士平、林毅智證述已有未合；且被告若有毆
    打之意，實無畏懼忌憚告訴人年長與幼齡家屬，而遮掩偷襲
    之必要，更無在偷襲成功後，反明目張膽持鐵棍作勢欲毆打
    告訴人，此部分指訴與常情亦屬有違；至於告訴人所提出之
    診斷證明，與奇美醫院之病歷、證人黃柏昌證述、乃至告訴
    人自行提出之傷勢照片等，彼此間則互有牴觸扞格，難以判
    斷告訴人傷勢之成因。是依檢察官所提出之證據，尚不能證
    明被告有傷害告訴人成傷之犯行。此外又查無其他任何積極
    之證據，足認被告有上述犯行，因此原審以不能證明被告犯
    罪而諭知無罪之判決，核無不合，檢察官依告訴人請求上訴
    意旨，仍執前詞，指摘原判決不當，為無理由，應予駁回。
據上論結，應依刑事訴訟法第368條，判決如主文。
本案經檢察官趙中岳到庭執行職務。
中    華    民    國    98    年    4     月    7     日
                  刑事第五庭    審判長法  官  楊明章
                                      法  官  顏基典
                                      法  官  楊子莊
以上正本證明與原本無異。
不得上訴。
                                      書記官  王全龍
中    華    民    國    98    年    4     月    8     日


司法院資訊處製作；財團法人民間司法改革基金會備份。
